臺灣臺北地方法院民事判決　　　　　　　96年度訴字第5839號
原　　　告　　第一商業銀行股份有限公司
法定代理人　　丁○○
訴訟代理人　　甲○○
被　　　告　　豐生營造有限公司
兼法定代理人　乙○○
　　　　　　　　　　　　號
被　　　告　　丙○○
兼上3人共同
訴訟代理人　　戊○○
上列當事人間請求清償借款事件，本院於民國96年9月29日言詞
辯論終結，判決如下：
    主      文
被告應連帶給付原告新臺幣肆佰伍拾萬元，及如附表所示之利息
、違約金。
訴訟費用由被告連帶負擔。
本判決於原告以新臺幣壹佰伍拾萬元為被告供擔保後，得假執行
。
    事實及理由
一、原告起訴主張：被告豐生營造有限公司（下稱豐生公司）邀
    同其餘被告為連帶保證人，保證額度為新臺幣（下同）20,0
    00,000元，向原告借款4筆，其金額、期間、利息及違約金
    如附表所示，詎被告豐生公司就附表編號1、2兩筆借款，屆
    清償期，迭經催討無效，依約定書第5條第1款約定，全部債
    務視為到期，為此爰依消費借貸及連帶保證之法律關係提起
    本訴等語，並聲明除假執行供擔保金額外如主文第1項所示
    。
二、被告則以：原告主張之保證契約（下稱系爭保證契約）係被
    告於93年11月25日簽訂，保證主債務人被告豐生公司對原告
    之7,000,000元債務，惟該7,000,000元債務業經被告豐生公
    司清償完畢，系爭保證債務亦因清償而消滅。詎原告擅自將
    該系爭保證書挪用為95年間再借予被告豐生公司另筆借款4,
    500,000元之保證契約，因意思不合致，保證契約自始不成
    立，原告據以請求被告負連帶保證責任應無理由。退步言，
    縱使系爭保證契約為連續發生之債務所成立之保證契約，按
    民法第754條第1項規定「就連續發生之債務為保證而未定有
    期間者，保證人得隨時通知債權人終止保證契約」，是以，
    於被告豐生公司清償債務7,000,000元後，被告曾請求返還
    系爭保證書，顯係不願再任被告豐生公司之保證人，可認被
    告已為終止保證契約之意思表示，原告據以請求亦無理由。
    並聲明：原告之駁回。
三、本件原告主張被告豐生公司應依消費借貸之法律關係給付原
    告如主文第1項所示之事實，已據其提出借據4份、帳單1份
    為證，核屬相符，被告豐生公司對原告所主張之事實業已自
    認（本院96年9月29日言詞辯論筆錄），自堪認原告此部分
    之主張為真實。
四、又原告主張被告乙○○、丙○○、戊○○應依連帶保證之法
    律關係給付如主文第1項所示之事實，已據其提出約定書4份
    、保證書1份為證，核屬相符，惟為被告乙○○、丙○○、
    戊○○否認（本院96年9月29日言詞辯論筆錄），並以被告
    豐生公司業已清償7,000,000元借款，系爭保證債務亦因清
    償而消滅等語置辯。按連續發生之債務為保證而未定有期間
    者，保證人得隨時通知債權人終止保證契約。前項情形，保
    證人對於通知到達債權人後所發生主債務人之債務，不負保
    證責任，民法第754條定有明文。又按保證人與債權人約定
    就債權人與主債務人間所生一定債之關係範圍內之不特定債
    務，預定最高限額，由保證人保證之契約，學說上稱為最高
    限額保證。此種保證契約如定有期間，在該期間內所生約定
    範圍內之債務，不逾最高限額者，均為保證契約效力所及；
    如未定期間，保證契約在未經保證人依民法第75 4條規定終
    止或有其他消滅原因以前，所生約定範圍內之債務，亦同。
    故在該保證契約有效期間內，已發生約定範圍內之債務，縱
    因清償或其他事由而減少或消滅，該保證契約依然有效，嗣
    後所生約定範圍內之債務，於不逾最高限額者，債權人仍得
    請求保證人履行保證責任（最高法院77年台上字第943號判
    例意旨參照）。經查，被告乙○○、丙○○、戊○○於93年
    11 月25日簽訂之保證書第1條約定：「本保證書所稱一切債
    務，係指債務人於現在（含過去所負現在尚未清償）及將來
    對貴行所負之借款、票據、墊款、保證、損害賠償及其他債
    務。」；第2條約定：「債務人不履行債務時，保證人一經
    貴行通知，應即將保證金額及其利息、遲延利息、違約金、
    損害賠償金、各項費用及代付款項等，立即照數代為清償。
    」；第4條約定「保證人不得以貴行未對債務人先行起訴、
    強制執行或其他任何理由、延緩保證責任之履行」；第5條
    約定「保證人在債務人所負債務未清償以前，決不自行解除
    保證責任，雖登報聲明，亦不影響本保證責任」，揆之首揭
    說明，本件保證契約係屬未定期限之最高限額保證，即對一
    定限額內將來陸續發生之不特定債務為保證，並非僅對特定
    債務為保證。是以，被告乙○○、丙○○、戊○○所辯稱被
    告豐生公司借款7,000,000元債務業已清償完畢等語，固為
    原告所承認（本院96年9月29日言詞辯論筆錄），惟本件4,5
    00,000元借款部分係於95年7月19日、95年8月23日所借貸，
    被告乙○○、丙○○、戊○○在前開借款日前既未依民法第
    754條規定通知原告終止保證契約並得到原告之同意，則系
    爭保證契約仍屬有效，自不因被告豐生公司再次申請撥貸時
    被告乙○○、丙○○、戊○○有無同意系爭保證契約而影響
    應負之保證責任。另被告乙○○、丙○○、戊○○辯稱於被
    告豐生公司清償債務7,000,000元後，曾請求返還系爭保證
    書，顯係不願再擔任被告豐生公司之保證人，可認被告已為
    終止保證契約之意思表示云云。惟按當事人主張有利於己之
    事實者，就其事實有舉證之責任，民事訴訟法第277條前段
    定有明文，原告對於自己主張之事實已盡證明之責後，被告
    對其主張如抗辯其不實並提出反對之主張者，則被告對其反
    對之主張，亦應負證明之責，此為舉證責任分擔之原則。查
    原告依系爭保證契約請求被告乙○○、丙○○、戊○○負連
    帶保證責任，原告提示有約定書4份、保證書1份可稽，並經
    被告自認，堪信原告請求為真正。準此，原告既已就保證契
    約之存在舉證無訛，則被告乙○○、丙○○、戊○○自應對
    於保證契約不存在之有利於己之情節負舉證之責。但查，本
    件迨至言詞辯論終結之際，被告乙○○、丙○○、戊○○始
    終未能就此等抗辯內容舉證證明，是其所辯即非可採。
五、從而，原告依消費借貸及連帶保證之法律關係請求被告給付
    如主文第1項所示，為有理由，應予准許。
六、假執行之宣告：
    原告陳明願供擔保，請求宣告假執行，核與民事訴訟法第39
    0條第2項之規定並無不合，茲酌定擔保金額，予以准許。
七、結論：
    原告之訴為有理由，並依民事訴訟法第385條第1項前段、第
    78條、第85條第2項、第390條第2項，判決如主文。
中　　華　　民　　國　　96　　年　　10　　月　　15　　日
                  民事第三庭    法　官　曾啟謀
以上正本係照原本作成
如對本判決上訴，須於判決送達後20日內向本院提出上訴狀
中　　華　　民　　國　　96　　年　　10　　月　　15　　日
                       　　　　 書記官　王月伶
